臺灣板橋地方法院刑事判決　　　　　　 96年度簡上字第447號
上　訴　人
即被　　告　丙○○
上列上訴人因被告詐欺案件，不服本院96年度簡字第245 號，中
華民國96年4 月13日第一審判決（聲請簡易判決處刑案號：95年
度偵字第23092 號，聲請移送併案審理案號：臺灣彰化地方法院
檢察署95年度偵字第9270號）提起上訴，本院管轄第二審合議庭
判決如下：
    主  文
原判決撤銷。
丙○○幫助意圖為自己不法之所有，以詐術使人將本人之物交付
，處有期徒刑肆月，如易科罰金，以銀元參佰元折算壹日，減為
有期徒刑貳月，如易科罰金，以銀元參佰元折算壹日。
    事  實
一、丙○○明知依一般社會生活之通常經驗，均能預見若將個人
    之存摺、帳戶交付予他人使用，該他人有可能以所取得之存
    摺、帳戶遂行財產上犯罪之目的，竟因缺錢花用，乃基於縱
    若取得其存摺、提款卡之成年人，自行或轉交他人用以實施
    犯罪，供作被害人匯款之用，仍不違背其本意，幫助使用其
    帳號者向他人詐欺取財之不確定犯意，於民國（下同）95年
    3 月間某日，自網路上得知，某姓名年籍均不詳綽號「小傑
    」之人有意購買人頭帳戶，遂與之聯絡，並於95年3 月底某
    日，與「小傑」相約在臺北縣新店市○○路2 巷11號前，將
    其前於94年7 月25日在彰化商業銀行新店分行所開設帳號00
    000000000000號帳戶、及甫於95年3 月29日在國泰世華商業
    銀行板東分行所開設帳號000000000000號等帳戶之存摺、提
    款卡、印章及密碼，均交付予該綽號「小傑」之人，共計取
    得新台幣（下同）8,000 元。嗣該綽號「小傑」之人將上開
    帳戶之存摺、提款卡、印章及密碼轉交予不詳人士組成之詐
    欺集團，該詐欺集團成員即共同基於意圖為自己不法所有之
    詐欺犯意聯絡，先於95年3 月20日以電話向甲○○詐稱其抽
    中90萬元之獎項，要其先行支付律師費等費用，使甲○○陷
    於錯誤，而依對方指示陸續匯款，並於95年3 月30日匯款3
    萬元至丙○○前開彰化銀行帳戶；復利用其電腦及網路連線
    設備，連線至雅虎奇摩拍賣網站，並以帳號「season279 」
    在該拍賣網站上刊登拍賣公告，佯稱欲出售「Dopod838盒裝
    全配＋藍芽GPS ＋1G記憶卡」之手機組合，致乙○○因而陷
    於錯誤，而於95年3 月30日上午10時36分許，在彰化縣伸港
    鄉全興工業區○○○路60號之弘裕企業股份有限公司內，以
    網路匯款之方式，匯款16,960元至丙○○之上開國泰世華銀
    行帳戶內。嗣經甲○○、乙○○發覺有異，經報警處理始循
    線查悉上情。
二、案經臺中市政府警察局第四分局報告臺灣臺中地方法院檢察
    署檢察官呈請臺灣高等法院檢察署檢察長令轉臺灣板橋地方
    法院檢察署檢察官偵查後聲請以簡易判決處刑暨臺灣彰化地
    方法院檢察署檢察官移送併案審理。
    理  由
一、上開事實，業據被告丙○○於偵查中坦承不諱，核與證人甲○○、乙○○於警詢中所為指述相符，並有華南商業銀行匯
    款回條聯、國泰世華銀行函附存款對帳單、印鑑卡、交易明
    細表、彰化商業銀行函附開戶資料、交易明細查詢表、網頁
    列印資料等件在卷足資佐證，足認被告自白與事實相符。本
    件事證已經明確，犯行堪以認定，應依法論科。
二、刑法新舊法比較之適用：
    按被告行為後，刑法及刑法施行法業於94年2 月2 日經總統
    修正公布，並於95年7 月1 日施行，參酌最高法院95年5 月
    23日刑事庭第8 次會議決議意旨，新刑法第2 條第1 項之規
    定，係規範行為後法律變更所生新舊法律比較適用之準據法
    ，於新刑法施行後，應適用新刑法第2 條第1 項之規定，為
    「從舊從輕」之比較。又修正後刑法第33條第5款規定：「
    罰金：新臺幣1 千元以上，以百元計算之。」，而施行法第
    1 條之1 第1 項規定：「中華民國94年1 月7 日刑法修正施
    行後，刑法分則編所定罰金之貨幣單位折算為新臺幣。」，
    第2 項規定「94年1 月7 日刑法修正時，刑法分則編未修正
    之條文定有罰金者，自94年1 月7 日刑法修正施行後，就其
    所定數額提高為30倍。但72年6 月26日至94年1 月7 日新增
    或修正之條文，就其所定數額提高為3 倍」，是被告行為後
    ，刑法分則編定有罰金刑者，無較有利於被告，是本案罰金
    刑部分自應適用修正前之規定。
三、核被告所為，係犯刑法第30條第1 項、第339 條第1 項之幫
    助詐欺取財罪。被告以幫助之意思，參與構成要件以外之行
    為，為幫助犯，應依刑法第30條第2 項規定，按正犯之刑減
    輕之（按修正後刑法第30條僅為文字修正，就其法律規範及
    刑罰效果並無差異，故無刑法第2 條第1 項規定比較新舊法
    之問題）。又被告以單一交付行為將彰化銀行及國泰世華銀
    行之帳戶存摺、提款卡等物交予綽號「小傑」之人，供詐欺
    集團成員詐騙被害人甲○○、乙○○二人，為同種想像競合
    犯，應以一罪論。聲請意旨雖未敘及被告提供國泰世華銀行
    帳戶而為幫助詐欺之犯罪事實，然此部分與聲請簡易判決處
    刑之犯罪事實既有裁判上一罪關係，為起訴效力所及，本院
    自得併予審究。
四、被告以原審量刑太重為由，提起本件上訴，惟查：有關刑之
    量定，乃實體法上賦予法院得為自由裁量之事項，倘原審法
    院量刑未逾越法律所規定之範圍，又無濫用權限之情形，即
    不得任意指摘為違法。原審審酌被告將存摺、金融卡等物交
    付他人，助長他人犯罪，增加被害人尋求救濟及治安機關查
    緝犯罪之困難，危害被害人財產安全及社會治安，兼衡被告
    素行狀況、智識程度、犯罪手段、所生危害等一切情狀，量
    處有期徒刑4 月，並依修正前刑法第41條第1 項前段之規定
    ，諭知易科罰金之折算標準，量刑應屬適當，被告上訴並無
    理由。是原審以被告犯行明確，依法論罪科刑，固非無見，
    惟中華民國96年罪犯減刑條例於96年6 月15日經立法院三讀
    通過，並於96年7 月16日施行，被告上開犯罪時間在96年4
    月24日以前，合於減刑條件，原審未及審酌，未就被告所宣
    告之刑，於裁判時減其宣告刑，尚有未洽，自應由本院合議
    庭撤銷原判決，並由本院依上開條例規定，就所宣告之刑，
    予以減其刑期二分之一。爰審酌被告提供帳戶供詐欺集團詐
    騙使用，助長詐騙財產犯罪之風氣，造成無辜民眾受騙而受
    有金錢損失，實為當今社會層出不窮之詐財事件所以發生之
    根源，導致社會互信受損，擾亂金融交易往來秩序，影響層
    面廣泛，且亦因被告提供個人帳戶，致使執法人員難以追查
    該詐騙犯罪人之真實身分，兼衡其犯罪之手段、生活狀況、
    智識程度、被害人因此所受之損害程度，及被告犯後坦承犯
    行等一切情狀，量處如主文所示之刑，並諭知易科罰金之折
    算標準（被告行為後，刑法第41條第1 項前段有關易科罰金
    折算標準之規定，95年7 月1 日起施行之新刑法修正為：「
    犯最重本刑為5 年以下有期徒刑以下之刑之罪，而受6 個月
    以下有期徒刑或拘役之宣告者，得以新臺幣1 千元、2 千元
    或3 千元折算1 日，易科罰金。」，而依修正前同條項規定
    ：「得以1 元以上3 元以下折算1 日，易科罰金」及修正前
    罰金罰鍰提高標準條例第2 條〈現已刪除〉規定，就其原定
    數額提高為1 百倍折算1 日，則係以銀元1 百元、2 百元、
    3 百元折算1 日，經折算為新臺幣幣值後，以新臺幣3 百元
    、6 百元、9 百元折算1 日。是比較修正前後之易科罰金折
    算標準，自以行為時即修正前之規定，較有利於被告），並
    依中華民國96年罪犯減刑條例第2 條第1 項第3 款之規定，
    減其刑期二分之一，並諭知易科罰金之折算標準。
五、被告於審判期日，經合法傳喚無正當理由不到庭，爰依刑事
    訴訟法第371 條規定，不待其陳述，逕行判決，併此敘明。
據上論斷，應依刑事訴訟法第455 條之1 第1 項、第3 項、第36
9 條第1 項前段、第364 條、第299 條第1 項前段、第371 條，
刑法第2 條第1 項前段、第339 條第1 項、第30條第1 項前段、
第2 項、第55條、第41條第1 項前段（修正前），刑法施行法第
1 條之1 ，罰金罰鍰提高標準條例第2 條（修正前），中華民國
96年罪犯減刑條例第2 條第1 項第3 款、第7 條，判決如主文。
本案經檢察官黃仙宜到庭執行職務。
中　　華　　民　　國　　96　　年　　7 　　月　　31　　日
                  刑事第十六庭  審判長法　官  白光華
                                      法  官  曾淑娟
                                      法  官  楊志雄
以上正本證明與原本無異
不得上訴。
                                      書記官　陳靜怡
中　　華　　民　　國　　96　　年　　7 　　月　　31　　日
附錄本案論罪科刑法條全文：
中華民國刑法第339條（普通詐欺罪）
意圖為自己或第三人不法之所有，以詐術使人將本人或第三人之
物交付者，處5 年以下有期徒刑、拘役或科或併科1 千元以下罰
金。
以前項方法得財產上不法之利益或使第三人得之者，亦同。
前二項之未遂犯罰之。
